【裁判字號】    99,台上,5907
【裁判日期】    990930
【裁判案由】    妨害風化
【裁判全文】
最高法院刑事判決            九十九年度台上字第五九０七號
上  訴  人  甲○○原名李○○
            乙  ○
共      同
選任辯護人  陳佳瑤律師
            陳筱屏律師
            李育敏律師
上列上訴人等因妨害風化案件，不服台灣高等法院中華民國九十
七年十二月十一日第二審判決（九十七年度上訴字第五一五七號
，起訴案號：台灣板橋地方法院檢察署九十六年度偵字第五九三
０、九七五四、二五一五一號），提起上訴，本院判決如下：
    主  文
原判決關於乙○部分撤銷，發回台灣高等法院。
其他上訴駁回。
    理  由
甲、撤銷發回（即上訴人乙○）部分：
本件原判決以：上訴人乙○不服第一審之科刑判決，提起第二審
上訴。其上訴理由略稱：共同被告甲○○（原名李○○，於民國
○○○年○月○日更名）因兒子車禍喪生，無心經營「○○○男
女美容護膚坊（下稱○○○美容護膚坊）」，伊替李○○作主，
登報及貼紙招租。○○○年四月間，吳○○（經第一審判處罪刑
確定）來電洽談，表示做一個月民俗療法，伊予以同意，每月並
給新台幣（下同）四萬五千元及兩天全勤（獎金）。吳○○做一
個月，即離職他去。招租廣告續貼，○○○年○月○○○日前，
吳○○見狀，有意承租，雙方於同年七月二十五日簽約，期間一
年，「房租」三萬三千四百元、「店租」二萬元，然租期未滿，
吳○○於○○○年三月九日出事被逮捕，需要保證金十萬元，打
電話請伊幫忙，伊要其打電話給李○○，因當時李○○在南部，
李○○表示轉租之事不想讓房東知悉，伊即籌錢為吳○○辦理交
保，吳○○身為共同被告，證詞前後矛盾，為嫁禍他人而虛偽陳
述，因無其他真實補強證據，其證言無從為不利被告之認定云云
。然查乙○提起第二審上訴，僅否認犯行，泛言第一審認定事實
錯誤，而未指摘第一審判決認定事實、適用法律及量刑，有何違
反法令或悖離經驗法則、論理法則之處，難認係屬具體之上訴理
由。因認乙○上訴不合法律上程式，爰不經言詞辯論，駁回其在
第二審之上訴。固非無見。
惟按：不服第一審判決而上訴於第二審法院者，應提出上訴書狀
，上訴書狀應敘述具體理由，刑事訴訟法第三百六十一條第一項
、第二項定有明文。所謂「應敘述具體理由」，係指須就不服判
決之理由為具體之敘述而非空泛之指摘而言。倘上訴理由就其所
主張第一審判決有違法或不當之情形，已舉出該案相關之具體事
由足為其理由之所憑，即不能認係徒托空言或漫事指摘，縱其所
舉理由經調查結果並非可採，要屬上訴有無理由之範疇，尚難遽
謂未敘述具體理由。又我國刑事訴訟法之第二審採覆審制，就被
告案件經上訴之部分，為完全重複之審理，第二審法院就其調查
證據之結果，本於自由心證而認定事實及適用法律，非僅依第一
審判決基礎之資料，加以覆核而已。被告就其於偵查或第一審不
曾抗辯或聲請調查證據之事項，縱於上訴第二審時始執以主張或
聲請，既為法所不禁，有審理事實職責之第二審，自應予以調查
，然後基於調查所得心證，以為判斷事實之基礎。本件上訴人乙
○於原審選任辯護人陳○○等三位律師到庭為其辯護，並於○○
○年十二月五日準備程序當庭補具刑事準備書狀，具體主張：共
同被告吳○○於警詢、偵查中之自白，就乙○而言，屬被告以外
之人於審判外之陳述，並無證據能力；且偵訊筆錄未經其對質及
詰問，依司法院釋字第三八四、五八二號解釋，無證據能力。又
乙○之○○○年○○月十二日偵查筆錄，與事實不符，依刑事訴
訟法第一百五十六條規定，亦無證據能力。以及請求傳喚證人即
共同被告李○○、證人熊○二人，以證明第一審認定事實有誤等
情。經核業已針對第一審判決認事、用法如何不當或違法，提出
指摘，並請求對共同被告李○○對質、詰問，以及訊問證人，有
該準備書狀可稽（見原審卷第三十八至四十五頁）。縱上訴人自
警詢起至第一審審理中，未及為上揭主張，然非謂其即不得執此
有利於己之事項為上訴第二審之理由；上訴人既已舉上開具體事
由為依據，即難謂上訴書狀未敘述具體理由。上開準備書狀及聲
請調查證據之內容，是否合於刑事訴訟法第三百六十一條第二項
所規定之具體理由，原審漏未審酌詳察，遽以上訴人提起之第二
審上訴未敘述具體理由，不合法定程式，而逕予駁回，自嫌速斷
而難昭折服。上訴意旨執以指摘，非無理由，應認原判決關於乙
○部分有撤銷發回更審之原因。
乙、駁回上訴（即上訴人甲○○）部分：
按刑事訴訟法第三百七十七條規定：上訴於第三審法院，非以判
決違背法令為理由，不得為之。是提起第三審上訴，應以原判決
違背法令為理由，係屬法定要件，如果上訴理由書狀並未依據卷
內訴訟資料，具體指摘原判決不適用何種法則或如何適用不當，
或所指摘原判決違法情事，顯與法律規定得為第三審上訴理由之
違法情形，不相適合時，均應認其上訴為違背法律上之程式，予
以駁回。又「不服地方法院之第一審判決而上訴者，應向管轄第
二審之高等法院為之。上訴書狀應敘述具體理由。」「第二審法
院認為上訴書狀未敘述理由或上訴有不合法律上之程式之情形者
，應以判決駁回之。」同法第三百六十一條第一項、第二項、第
三百六十七條前段規定甚明。而所謂「具體理由」，係指須就不
服之判決為具體之指摘而言，如僅泛稱原判決認事用法不當或採
證違法、判決不公等，均非具體理由。本件關於上訴人甲○○不
服第一審論處其以共同意圖使女子與他人為性交之行為，而容留
以營利罪刑之判決，提起第二審上訴，但其上訴理由僅略稱：伊
原先自己經營「○○○美容護膚坊」，九十四年間，伊因兒子車
禍喪生，無心工作，店門常關，為支付房租，乃貼出紅單，由乾
媽即同案被告乙○全權處理出租事宜，嗣於○○○年七月二十五
日，吳○○上門洽商，三人遂見面簽立出租契約書，租期一年，
伊分兩段出租，其中房租每月三萬三千四百元，其中店租（所有
設備、裝潢、美容材料）每月二萬元，此點在第一審忘記陳述。
○○○年三月九日，○○縣政府警察局○○分局所破獲色情（即
妨害風化）案件，係吳○○自己所為，吳○○在第一審所證乙○
與伊在案發後，逼迫簽立租約書，以逃避刑責一節，並非實在云
云。原判決以：第一審認定李○○與乙○為「○○○美容護膚坊
」之實際負責人，先後與吳○○、陳？○共同非法經營色情行業
，觸犯刑法第二百三十一條第一項之妨害風化罪，並說明李○○
所辯「○○○美容護膚坊」為吳○○承租經營云云，為卸責之詞
。其認定事實，無悖經驗法則、論理法則。李○○提起第二審上
訴，僅否認犯行，泛言第一審認定事實錯誤，而未指摘第一審判
決認定事實、適用法律及量刑，有何違反法令或悖離經驗法則、
論理法則之處。原審為保障被告權益，特於○○○年十二月五日
行準備程序，李○○仍未依卷內既有訴訟資料或提出新事證指摘
表明第一審判決有何採證認事、用法或量刑等不當或違法，構成
應撤銷之具體事由，難謂已提出具體上訴理由，乃認其此部分上
訴為不合法律上之程式，而判決駁回其在第二審之上訴。諸首揭
說明，於法尚無不合。李○○不服第二審判決，提起第三審上訴
，其上訴意旨略稱：(一)、李○○已於法定期間內提出上訴狀，具
體表明上訴理由，且於二審準備程序中即委任辯護人提出具體上
訴理由及準備書狀。惟原審不察驟予判決駁回，使李○○喪失第
二審審判及受辯護人實質辯護之權利，原判決顯有判決不適用法
則及剝奪上訴人受實質辯護權之違法。(二)、原審理由欄既認本案
上訴不合法，卻又於理由中就本案實體部分為實質審理，顯有判
決理由矛盾之違法云云。惟查：李○○於原審僅由其自己提出刑
事上訴狀，並未委任辯護人為其辯護或提出何書狀，有原審卷可
按，其此部分之指摘，已有誤會。其餘上訴意旨，經核亦未依據
卷內訴訟資料，針對原判決從程序上駁回其第二審上訴，所為論
斷及據此適用之法律，具體指摘原判決究竟如何違背法令，僅專
憑己意，仍持業經原審指駁之陳詞，或就其於原審所未主張及請
求調查之事項，任意爭執，難認已符合首揭法定上訴第三審之要
件。其上訴為違背法律上之程式，應予駁回。
據上論結，應依刑事訴訟法第三百九十七條、第四百零一條、第
三百九十五條前段，判決如主文。
中    華    民    國  九十九  年    九    月   三十   日
                      最高法院刑事第九庭
                          審判長法官  邵  燕  玲
                                法官  李  伯  道
                                法官  孫  增  同
                                法官  施  俊  堯
                                法官  李  嘉  興
本件正本證明與原本無異
                                      書  記  官
中    華    民    國  九十九  年    十    月    七    日
                                                      Q

司法院資訊處製作；財團法人民間司法改革基金會備份。
